【裁判字號】    90,上重更(一),15
【裁判日期】    901121
【裁判案由】    毒品危害防制條例等
【裁判全文】
臺灣高等法院臺中分院刑事判決                民國九十年度上重更(一)字第一五號
    上  訴  人
    即  被  告  乙○○
    選任辯護人  張慶宗
                張志新
右上訴人因毒品危害防制條例案件，不服臺灣臺中地方法院中華民國八十九年三月九
日第一審判決（民國八十七年度重訴字第一０二八號，起訴案號：臺灣臺中地方法院
檢察署民國八十六年度偵字第一九二五二號、第二一三四一號），提起上訴，本院判
決後，經最高法院發回更審，本院判決如左：
    主      文
原判決撤銷。
乙○○共同連續販賣毒品，處無期徒刑，褫奪公權終身。海洛因驗餘含包裝重陸捌參
點柒捌公克、殘留於湯匙之海洛因均沒收銷燬之，安非他命驗餘淨重貳肆玖柒點捌壹
公克、塑膠夾鏈袋壹大包、藍色背包壹只及湯匙壹支暨未扣案之新臺幣合計柒拾伍萬
元均沒收；又共同連續明知為禁藥，而轉讓，處有期徒刑壹年。應執行無期徒刑，褫
奪公權終身，海洛因驗餘含包裝重陸捌參點柒捌公克、殘留於湯匙之海洛因均沒收銷
燬之，安非他命驗餘淨重貳肆玖柒點捌壹公克、塑膠夾鏈袋壹大包、藍色背包壹只及
湯匙壹支暨未扣案之新臺幣合計柒拾伍萬元均沒收。
    事      實
一、乙○○綽號「目仔松」，曾有傷害、脫逃、竊盜、違反肅清煙毒條例、違反麻醉
    藥品管理條例等前科，其中因違反肅清煙毒條例案件，經本院判處有期徒刑二年
    二月，復因同一罪名案件，經臺灣臺中地方法院判處有期徒刑三年六月，該二案
    件經合併而接續執行，於民國（下同）八十四年十二月一日經假釋交付保護管束
    ，應至八十八年五月二十四日始假釋期滿，詎不思悔改，復於假釋期間內，因違
    反麻醉藥品管理條例案件，經本院判處有期徒刑五月，於八十六年九月十一日易
    科罰金執行完畢，復經撤銷假釋，並應執行該假釋殘刑三年五月又二十三日，已
    於九十年三月十三日執行完畢。惟乙○○前於假釋期間，仍不知悔改，猶基於轉
    讓第一級毒品海洛因之概括犯意，先於八十六年五月間某日起至同年六月二十日
    止，連續在台中縣潭子鄉某處，將第一級毒品海洛因摻在香煙內，免費提供四次
    （實標約四、五次，但以有利於被告之四次為準）予綽號「阿榮」之榮培墑（已
    改名為榮彥芃，業經本院以八十八年上訴字第九五六號判決運輸毒品，處有期徒
    刑十年，現上訴於最高法院）施用，復於同年六月十日，在不詳地點，無償交付
    海洛因一包供其兄陳清煌（另由檢察官偵結）施用，又與綽號「阿英」之不詳姓
    名成年女子，基於販賣毒品海洛因牟利、轉讓海洛因及基於非法販賣化學合成麻
    醉藥品安非他命牟利暨轉讓禁藥安非他命之共同犯意聯絡，先於八十六年六月二
    十日前某日，販入海洛因及安非他命後，裝入乙○○所有之一只藍色背包內，由
    綽號「阿英」者保管，嗣於同年六月二十日下午四、五時許，乙○○先向其友人
    即綽號「黑人」之黃風農（另由檢察官偵結）商借位於台中市○區○○路九十號
    八樓之六之住處，並通知綽號「阿英」者將上開裝有海洛因及安非他命之藍色背
    包攜至該處進行分裝以便販售，復通知榮培墑及其兄陳清煌等人同至現場幫忙分
    裝，更議定由榮培墑將海洛因及安非他命攜至乙○○向某友人借用位於同市○○
    區○○路、天祥街附近某處之房屋交予乙○○，而綽號「阿英」者於該日下午四
    、五時許，在上述黃風農住處以新台幣（下同）十萬元之價格，販賣安非他命一
    包予綽號「老芋仔」之甲○○，同時並由綽號「阿英」者無償交付海洛因二小包
    供甲○○施用，另於分裝期間，乙○○復與綽號「阿英」者均明知安非他命係行
    政院衛生署公告列管之禁藥，竟在上址由乙○○交付安非他命一包予黃風農施用
    ，而綽號「阿英」之女子嗣即先行離去。迨同日晚間八時三十分許，榮培墑（起
    訴書誤載為榮培墑及陳清煌）攜帶內有海洛因、安非他命、乙○○所有預備供分
    裝海洛因、安非他命以供販售所用之塑膠夾鏈袋一大包、供分裝海洛因以供販賣
    所用而殘留有海洛因成分之湯匙一支之藍色背包一只，離開上開黃風農住處擬
    至已約定之同市○○路、天祥街乙○○借用之處所，於下樓步行至同市○○路九
    十號大英帝國大廈對面巷子，欲駕車時，適遇已先離開復返回該處之陳清煌，分
    別為法務部調查局台中市調查站、中部地區機動工作組、彰化縣調查站、台中縣
    警察局刑警隊及台中市憲兵隊等單位聯合查緝人員當場查獲，並自榮培墑身上扣
    得上開藍色背包一只，內有前述海洛因、安非他命、塑膠夾鏈袋一大包、殘留有
    海洛因成分之湯匙一支，另自陳清煌駕乘之車上扣得上開乙○○無償供其施用之
    海洛因一包。而當時甲○○亦攜帶上開所購得之安非他命及無償取得之海洛因二
    小包下樓，亦當場遭查獲，並扣得上開海洛因及安非他命。隨後員警進入黃風農
    住處搜索時，乙○○已趁隙逃逸，然仍扣得乙○○及綽號「阿英」之成年女子上
    開無償轉讓予黃風農施用之安非他命，該扣案之海洛因及安非他命，經檢送法務
    部調查局檢驗結果，確驗出海洛因、安非他命之成分無訛，而榮培墑持有之海洛
    因驗餘淨重六四八點五九公克，包裝重三五點一九公克，純質淨重五五四點六七
    公克、安非他命驗餘淨重二四九七點八一公克，陳清煌持有之海洛因驗餘淨重一
    點一七公克，包裝重零點二六公克，純質淨重零點六九公克，甲○○持有之安非
    他命驗餘淨重一九六點四八公克、海洛因驗餘淨重零點九八公克，包裝重零點八
    二公克，黃風農持有之安非他命驗餘淨重九點二七公克；至扣案之湯匙一支，經
    原審送請憲兵司令部刑事支援中心鑑驗結果，亦認有海洛因之殘留，而榮培墑、
    陳清煌、甲○○、黃風農經採集彼等之尿液送法務部調查局檢驗，亦均驗出有煙
    毒及安非他命之反應。
二、乙○○基於前述販賣海洛因圖利之概括犯意，於八十六年七、八月間，連續在同
    市○○○路（靠近復興路）之橋下販售海洛因予丙○○二次，每次各十四萬元；
    另乙○○基於意圖販賣禁藥麻黃素圖利，於八十六年九月十日晚上七、八時許，
    接獲丙○○（另由檢察官偵結）撥打其使用號碼為（０四）0000000號代
    號一三五號（起訴書誤載為及六九號）之電話秘書，而與丙○○約定在同市○○○路（靠近復興路）橋下交易後，即於上開約定地點以三十萬元之代價，販售麻
    黃素一顆及販售七萬元之海洛因予丙○○，丙○○販入該麻黃素後，因品質不佳
    ，遂倒水加以過濾，並放置在冰箱內冷凍。嗣於同年十月二十日下午四時許，經
    警持搜索票，至彰化縣溪湖鎮○○○街一０二號查獲丙○○，並扣得該麻黃素，
    經丙○○之供述，始查出上情，該麻黃素經原審送請憲兵司令部刑事支援中心鑑
    驗，發現顆粒中均含有麻黃素成分無訛（淨重合計七九三點二三九九克，驗後餘
    七九二點五七五六克）。
三、案經法務部調查局台中市調查站移送及台中縣警察局霧峰分局報請台灣台中地方
    法院檢察署檢察官偵查起訴。
    理      由
一、訊據上訴人即被告（以下簡稱被告）乙○○對於右揭無償提供第一級毒品海洛因
    予陳清煌施用，及於八十六年六月二十日下午有至黃風農住處等事實，固所是認
    ，但堅詞弗承有右開犯行，辯稱：伊僅係介紹巫其松及其女友與廖銘海至黃風農
    上開住處認識後，伊即先行離去，伊並不認識甲○○及綽號「阿英」之女子，更
    無販賣海洛因、安非他命及麻黃素等情事，榮培墑所帶而遭查扣之藍色背包及
    背包內之物品均非伊所有，而伊亦未轉讓海洛因及安非他命，均是施用時大家一
    起施用而已云云。惟查：
（一）、榮培墑於右開時、地所帶遭查扣之藍色背包，及背包內之物品，均係被告
        所有，而被告確有於右述時、地轉讓第一級毒品海洛因予榮培墑、陳清煌及
        與綽號「阿英」之成年女子共同非法販賣化學合成麻醉藥品即安非他命予甲○○，暨同時共同轉讓海洛因供甲○○施用，與於右述時、地，共同轉讓安
        非他命予黃風農施用，另由被告於右揭時、地連續販賣海洛因及麻黃素予丙○○等事實，業據證人榮培墑、陳清煌、甲○○、黃風農及丙○○等人分別
        證述明確，且有照片在卷，經指認在案，被告復係證人陳清煌之親弟弟亦據
        陳某陳述在卷，因之其等之指認應屬無訛，非另有如其等嗣後所編之綽號「
        大目仔」其人，而可諉責。（見偵字第一三二五三號卷八十六年六月二十日
        調查筆錄、同年月二十一日、同年七月二日訊問筆錄，偵字第二一三四一號
        卷第十頁至第十三頁、第二十七、六十四、六十五、六十六頁，原審卷第一
        宗第九十五頁，本院前審八十九年五月十九日、同年六月十六日、九十年一
        月十一日訊問筆錄，原審法院八十六年度重訴字第一九０三號卷八十六年八
        月二十日訊問筆錄）。
（二）、被告於原審調查時供稱，其並不認識甲○○及「阿英」者，而巫其松與廖銘
        海約在中清路及文心路見面後，其將彼等一同帶至黃風農上開住處即離去，
        而陳清煌及榮培墑均未在場，另廖銘海之女友綽號「幼齒」等情，另又稱，
        其不知廖銘海有無帶海洛因或安非他命，亦不知廖銘海有無販賣情事，該日
        亦非帶巫其松向廖銘海購買毒品等情，復稱廖銘海之女友叫「阿英」，該日
        至黃風農住處者有榮培墑、黃風農、巫其松及其女友、廖銘海及其女友，其
        與廖銘海約在文心路及中清路口，並載廖銘海及其女友「阿英」至黃風農住
        處，其帶廖銘海一人上去後即先離去，是不知阿英何時上去各等語，又稱：
        其係聽見廖銘海等人約好交易，並見廖銘海下樓拿安非他命（該只背包），
        並帶「阿英」上樓，「阿英」到後，其即行離去等情（見原審卷第一宗第五
        十一、五十二、六十六、六十七頁，第二宗第六十二、六十三頁），足見被
        告不僅對於其是否認識綽號「阿英」者、廖銘海之女友究係綽號「幼齒」者
        或「阿英」者、榮培墑是否在現場以及是否介紹巫其松購買毒品等情，前後
        所述相互矛盾，至為灼然，再稽諸證人即被告之姐楊圓於本院前審調查時證
        稱八十六年六月二十日被告係與甲○○同至伊家等語（見本院前審卷第一卷
        第一二八頁反面），又稱：他們（按指被告甲○○）如何離開我也沒有注意
        等語（見上卷同頁）是其上述證言亦難為有利被告之認定。參以上開證人榮
        培墑等人之供詞，足見被告所辯，與事實不符，難以採信。
（三）、證人廖銘海於原審調查中證稱，其與被告見面後，便直接至乙○○之友人即
        黃風農之前開住處，其上樓時有見到榮培墑、巫其松、黃風農及一女子，後
        來其女友「阿英」有上樓（見原審卷第二宗第六十四頁），嗣經本院前審囑
        託臺灣澎湖地方法院代為訊問時，廖銘海亦證稱其女友綽號「阿英」，當天
        其至黃風農住處時，有看到榮培墑有帶一個藍色背包等語，而巫其松於本院
        前審調查時，復證稱八十六年六月二十日前往上開黃風農住處時，亦有帶其
        女友綽號「阿文」之女子同往等語（見本院前審八十九年十二月八日訊問筆
        錄），自不能徒以廖銘海證稱其女友為「阿英」，即據以認定被告未與綽號
        「阿英」之女子共同為前述犯行。至陳清煌、甲○○、黃風農及丙○○等人
        ，嗣均翻異前供，以及丙○○於本院囑託臺灣台北地方法院訊問時供證稱：
        我當時於警訊中是說跟「大目仔」買的，不是跟「目仔松」，「大目仔」不
        是乙○○．．．當時我有沒有跟警察說電話太久了，我忘記了，時間太久記
        不起來．．．各等語（見本院前審第一五一頁至一五八頁），應係故為迴護
        被告之詞，尚難執為被告有利之認定，其請求借提丙○○，當庭對質本院認
        已無必要。
（四）、至被告轉讓海洛因予榮培墑施用之次數，榮培墑於警訊固供陳係五、六次，
        然其於本院前審審理時則改稱係四、五次，前後固然不一，然本院認為榮培
        墑於本院前審所供較有利於被告之四次為準，故即以榮培墑於本院前審所陳
        之四次為可採；又丙○○所供向被告購買海洛因之次數及時間，雖亦前後不
        一，然本院斟酌丙○○於偵查中尚供承警訊筆錄實在（見偵字第二一三四一
        號卷第二十七頁），故本院認為此部分當以其於警訊所供為可採，併予敘明
        ；此外，尚據證人即會同查獲之調查員曲國安證述在卷，並有如事實欄所載
        之物扣案足稽，而該扣案之海洛因及安非他命，經檢送法務部調查局檢驗結
        果，確驗出海洛因、安非他命之成分無訛，而扣案之湯匙一支，經原審送請
        憲兵司令部刑事支援中心鑑驗結果，亦認有海洛因之殘留，另該麻黃素經原
        審送請憲兵司令部刑事支援中心鑑驗，發現顆粒中均含有麻黃素成分無訛等
        情，分別有法務部調查局鑑定通知書及憲兵司令部刑事支援中心鑑驗通知書
        在卷可憑，而榮培墑、陳清煌、甲○○、黃風農經採集彼等之尿液送法務部
        調查局檢驗，亦均驗出有煙毒及安非他命之反應，亦有該局檢驗通知書附卷
        為稽，事證明確，被告犯行堪以認定，應予依法論科。其請求待榮培墑部分
        （運輸毒品）上訴結果再行審結，以免裁判西歧。經查其間不發生認定西歧
        情事，所請求無由准許合此明。
二、按我國查緝海洛因及安非他命之施用或販賣，一向執法甚嚴，對於販賣海洛因及
    非法販賣安非他命者，尤科以重度刑責，且海洛因及安非他命量微價高，販賣者
    率有暴利可圖，茍非意圖販賣營利，一般人焉有可能甘冒重度刑責而販賣海洛因
    及非法販賣安非他命，從而被告雖否認有販賣海洛因及非法販賣安非他命之犯行
    ，且無可查證其販入海洛因及安非他命之價格是否低於賣出之價額，而獲有多少
    數額之利益，惟依前述之推論，再參酌被告前已有肅清煙毒條例及違反麻醉藥品
    管理條例等前科紀錄，此有被告全國前案紀錄表在卷為憑，足證被告販賣海洛因
    及非法販賣安非他命，當有意圖營利之犯意，自堪認定。次按麻黃素（ＥＰＨＥ
    ＤＲＩＮＥ）非屬麻醉藥品，該成分業經行政院衛生署七十三年六月二十五日衛
    署藥字第四七八○八一號公告列入加強管制之藥品，規定其輸入，除憑該署核發
    藥品許可證外，仍須逐批申請該署同意後始得輸入，故仍應就其來源認屬藥事法
    第二十二條第二款或同法第二十條第一款之禁藥或偽藥，業據行政院衛生署八十
    七年六月二十日衛署藥字第八七○三四五九五號函暨該署七十三年六月二十五日
    衛署藥字第四七八○八一號公告在案，是本件仍應就被告取得之來源及目的而認
    定扣案之麻黃素為禁藥或偽藥。經查本件被告原係基於非法販賣安非他命營利之
    意圖而販賣上開麻黃素予丙○○，雖然被告在送鑑定以前，原以為所販賣者係安
    非他命，而不知實際上為麻黃素，惟因被告並非藥商，亦非經營製藥廠，依法並
    無輸入、販賣麻黃素之正當權源，且其販賣係以販售他人圖利為目的，復未經衛
    生主管機關核准，依行政院衛生署前揭函件之意旨，應認為本件麻黃素應屬禁藥
    ，舉重以明輕，由被告之犯意而論，被告應有禁藥之認識，至為明顯；又被告原
    係基於非法販賣化學合成麻醉藥品安非他命圖利之意思而販賣前開禁藥，在賣出
    後為警查獲，惟查本件所查扣之物品為禁藥麻黃素，已如前述，則被告就此部分
    自不可能構成非法販賣化學合成麻醉藥品罪，故以被告之犯意而言，雖屬較重之
    罪，然其實際行為僅與較輕之罪之構成要件該當，是依所犯輕於所知，應以所犯
    論罪之原則，本件此部分仍不能論以被告較重之罪，而僅能依較輕之罪論處，是
    應認為被告販售與丙○○麻黃素部分之犯行，應僅構成明知為禁藥而販賣罪。核
    被告所為，係犯毒品危害防制條例第八條第一項之轉讓第一級毒品罪、肅清煙毒
    條例第五條第一項之販賣毒品罪、麻醉藥品管理條例第十三條之一第二項第一款
    之非法販賣化學合成麻醉藥品罪、藥事法第八十三條第一項之明知禁藥而轉讓罪
    及明知禁藥而販賣罪。公訴意旨認被告無償提供海洛因予陳清煌施用部分之犯行
    ，應依肅清煙毒條例第九條第一項之幫助施用毒品罪，而販賣麻黃素予丙○○部
    分之犯行，應依麻醉藥品管理條例第十三條之一第二項第一款之非法販賣化學合
    成麻醉藥品罪論處，此部分公訴人起訴法條均尚有未洽，應依法予以變更起訴法
    條，附此敘明。查毒品危害防制條例業於八十七年五月二十日公布，於同年月二
    十二日生效，而安非他命及海洛因，分別係屬毒品危害防制條例第二條第二項第
    一款、第二款所規定之第一級、第二級毒品，故被告上開販賣海洛因、非法販賣
    安非他命、轉讓海洛因、轉讓安非他命之行為，核係分別犯毒品危害防制條例第
    四條第一項之販賣第一級毒品罪、第四條第二項之販賣第二級毒品罪、第八條第
    一項之轉讓第一級毒品罪、第八條第二項之轉讓第二級毒品罪，是被告各該部分
    行為後法律已有變更，然比較新舊法律規定之結果，新法即毒品危害防制條例除
    關於轉讓第一級毒品部分，較舊法為輕，而應依刑法第二條第一項前段之規定，
    適用較有利於被告之新法即毒品危害防制條例第八條第一項之轉讓第一級毒品罪
    處罰外，其餘因刑度均較舊法為重，故就各該部分仍應依刑法第二條第一項但書
    之規定，應分別適用行為時之舊法即肅清煙毒條例第五條第一項之販賣毒品罪、
    麻醉藥品管理條例第十三條之一第二項第一款之非法販賣化學合成麻醉藥品罪、
    藥事法第八十三條第一項之明知為禁藥而轉讓罪處罰。被告係將其與綽號「阿英
    」之成年女子共同販入上開海洛因及安非他命，先交由「阿英」攜帶至上址分裝
    ，其二人均有權任意處理並決定販售或轉讓予何人，是其二人間對於販入毒品以
    供販售圖利、非法販賣化學合成麻醉藥品予甲○○、轉讓第一級毒品予甲○○及
    明知為禁藥而轉讓予黃風農部分之犯行，均有犯意聯絡及行為分擔，業經榮培墑
    、甲○○、黃風農等人陳明在卷，自均為共同正犯。又被告持有海洛因及非法持
    有安非他命、麻黃素之低度行為，分別為其販賣毒品、非法販賣化學合成麻醉藥
    品、轉讓第一級毒品、明知為禁藥而轉讓及明知為禁藥而販賣罪之高度行為所吸
    收，均不另論罪。被告先後多次販賣毒品、轉讓第一級毒品之犯行，所犯復均為
    構成要件相同之罪，顯各係基於概括之犯意反覆為之，依刑法第五十六條之規定
    ，各論以一罪。至被告販賣毒品予丙○○及轉讓第一級毒品予榮培墑部分之犯行
，固未據公訴人提起公訴，但各該部分與公訴人起訴被告販賣毒品及公訴人起訴
    被告幫助施用毒品而經本院變更起訴法條為轉讓第一級毒品部分，具有連續犯之
    裁判上一罪關係，亦為起訴效力所及，本院自得併予審理。另被告與綽號「阿英
    」者於八十六年六月二十日，在黃風農住處，以十萬元之價額出售安非他命予甲○○之同時，亦無償轉讓毒品海洛因予甲○○，此部分係以一交付之行為而觸犯
    二罪名，為想像競合犯，依法應從一重之非法販賣化學合成麻醉藥品罪處斷。被
    告於八十六年六月二十日前某日同時販入海洛因及安非他命販售圖利，係以一行
    為同時觸犯販賣毒品罪及非法販賣化學合成麻醉藥品罪二罪，為想像競合犯，應
    依刑法第五十五條之規定，從一重之販賣毒品罪處斷。又被告於八十六年九月十
    日晚上，於右述地點同時販售毒品海洛因及禁藥麻黃素予丙○○，此部分亦係一
    行為而觸犯前揭二罪名，依刑法第五十五條之規定，應從一重之販賣毒品罪處斷
    。被告所犯販賣毒品罪、明知為禁藥而轉讓罪間，犯意各別，所犯復為構成要件
    不同之罪，應予分論併罰。至公訴人認被告前曾因違反麻醉藥品管理條例案件，
    經本院判處有期徒刑五月確定，於八十六年九月十一日易科罰金執行完畢，有被
    告全國前案紀錄表在卷可參，自屬受有期徒刑之執行完畢後，於五年內再犯有期
    徒刑以上之本罪，為累犯，然查被告為本件犯罪行為之時間，均係於該案件執行
    完畢前所為，自與累犯之構成要件有間，自無適用累犯加重其刑規定之餘地，附
    此敘明。
三、至移送併案審理部分（八十六年度偵字第二四八一四號、八十六年度偵緝字第四
    ○六號）之併辦意旨略以：（一）、被告於八十六年七月二十五日下午十一時許
    ，以二萬元之代價販賣安非他命予周方亮，其後另交付海洛因二包，委託周方亮
    送至台中縣潭子鄉予其嫂子綽號「阿英」者，嗣於八十六年七月二十六日上午十
    時許，周方亮駕駛Ｍ三－一一二○號自用小客車行經台中縣潭子鄉○○○段五○
    巷口，欲交付毒品給「阿英」時為警查獲，並扣得海洛因二包（分別毛重為十八
    ．七公克、三．九公克）、安非他命一包（毛重為三六．四公克），周方亮甫供
    出上情。（二）、被告於不詳時、地，以每兩十三萬元之代價販賣毒品海洛因，
    共計販售安非他命十二小包（每包約半兩）予吳亞信，嗣於八十六年十月三十日
    下午一時三十五分許，在台中縣大里市○○路五○巷二二號門前，為警查獲吳亞
    信，並自吳亞信之上衣口袋內扣得海洛因八小包（每半兩裝一包）及自吳亞信駕
    乘車號ＸＣ－○八七○號之車內扣得海洛因四小包（每半兩裝一包），合計毛重
    二八五．四公克，吳亞信甫供出上情。因認被告另涉犯販賣毒品及非法販賣化學
    合成麻醉藥品之罪嫌云云。惟按犯罪事實應依證據認定之，無證據不得推定其犯
    罪事實，刑事訴訟法第一百五十四條定有明文。經查：（一）、證人周方亮雖於
    警訊中陳稱上情，惟於原審調查中卻證稱安非他命係向綽號「黑松」者購買，其
    不認識被告，係綽號「黑松」之巫其松要其至潭子，被告未販售毒品予其施用等
    語；（二）、證人吳亞信雖亦於警訊中陳稱上情，然其不僅對於購買安非他命之
    時間及地點之證述均付闕如，且於原審及本院前審調查中復改稱，毒品係向綽號
    「阿雄」者，或係向綽號「芭樂雄」者購買，其不認識被告，亦未向被告購買安
    非他命等語。是證人周方亮、吳亞信於警局所言，即均有所瑕疵，而不得作為不
    利於被告之證據，而被告亦均堅決否認有此部分之犯行，此外，本院復查無其他
    確切證據足資證明被告確另涉有上開公訴人所指之犯行，此部分自屬不能證明被
    告犯罪，從而即與本件已起訴部分無連續犯之裁判上一罪關係，本院自無從併予
    審究，自應函退由檢察官另為適當之處理。
四、原審予以被告為論罪科刑之判決，固非無見，然查原審就被告販賣毒品予丙○○
    ，及轉讓第一級毒品予榮培墑施用部分之犯行，均未併予審理，尚有未合；次查
    殘留有海洛因成分之湯匙，其中殘留海洛因部分，固屬毒品而應予沒收銷燬之，
    然該殘留之海洛因與湯匙並非不可分離，且該湯匙並非專供製造或施用煙毒之器
    具，然原審仍依肅清煙毒條例第十二條第一項前段之規定併予沒收銷燬之，亦有
    未洽；再查被告於右開時、地販售予丙○○之麻黃素而經查扣送驗之數量，合計
    係淨重合計七九三點二三九九克，驗後餘七九二點五七五六克，此有憲兵司令部
    刑事支援中心鑑驗通知書在卷可憑，而原審認定此部分之數量淨重七九二點四八
    公克，取樣後驗餘七九一點九三公克，自有未妥；復查被告於右開時、地同時販
    售毒品海洛因及禁藥麻黃素予丙○○之行為，係一行為而觸犯數罪名，此部分應
    從一重之販賣毒品罪處斷，而原審認應予分論併罰，容有未合；末查肅清煙毒條
    例第十三條第一項規定，犯該條例第五條之罪者，其供犯罪所用或因犯罪所得之
    財物，均沒收之，此乃刑法第三十八條沒收之特別規定，自應優先適用，而扣案
    之藍色背包一只係被告所有供販賣毒品所用之物，殘留海洛因成分之湯匙一支，
    則係被告所有供分裝海洛因以供販賣所用之物，自均屬被告供販賣毒品所用之物
    ，自應依上揭條例之規定併予宣告沒收，方屬適法，而被告販賣毒品予丙○○所
    得合計三十五萬元，固未據扣案，然既無積極證據足以證明業已費失，仍應依上
    開條例之規定，併予宣告沒收，然原審就該藍色背包一只，係依刑法第三十八條
    第一項第二款之規定予以宣告沒收，而就被告販賣毒品所得之三十五萬元，則未
    併予沒收，又其販賣毒品及明知為禁藥而轉讓於理由內已論述連續犯，但於判決
    主文均漏加「連續」二字，據上論結條文亦漏列刑法第五十六條，均有未合。被
    告上訴意旨矢口否認犯行而憑以指摘原判決不當，固無理由，但原判決既有上述
    可議之處，亦屬無可維持，應由本院將原判決予以撤銷改判。查被告曾有傷害、
    脫逃、竊盜、違反肅清煙毒條例、違反麻醉藥品管理條例等前科紀錄，其中因違
    反肅清煙毒條例案件，於八十二年五月二十六日經本院以八十二年度上訴字第一
    四二五號刑事判決量處有期徒刑二年二月，復因同一罪名之案件，經臺灣臺中地
    方法院於八十四年五月九日以八十三年度訴字第一四０四七號刑事判決判處有期
    徒刑三年六月，該二案件經合併而接續執行，於八十四年十二月一日經假釋交付
    保護管束，應至八十八年五月二十四日始假釋期滿，詎不思悔改，復於假釋期間
    內，因違反麻醉藥品管理條例案件，於八十六年六月二十五日經本院以八十六年
    度上易字第二九七號刑事判決量處有期徒刑五月，於八十六年九月十一日易科罰
    金執行完畢，復經撤銷假釋，並應執行該假釋殘刑三年五月二十三日，已於九十
    年三月十三日執行完畢，有被告全國前案紀錄表、本院訊問筆錄附卷可稽，詎不
    知悔改，即再販賣毒品、非法販賣安非他命、轉讓第一級毒品海洛因、轉讓安非
    他命及販售麻黃素，均足以使施用者導致精神障礙，性格異常，甚至造成生命危
    險之成癮性，而戕害國人身體健康，有危害社會安全之虞，惡性重大，又其販入
    而遭查扣之海洛因及安非他命之數量甚鉅，嚴重破壞社會秩序，爰併審酌被告於
    犯罪後，仍矢口否認上情，企圖卸責，顯無悔意及其他一切情狀，分別量處如主
    文第二項所示之刑，並定其應執行無期徒刑，且依刑法第三十七條第一項之規定
    ，宣告褫奪公權終身。扣案之海洛因驗餘淨重陸肆捌點伍玖公克，包裝重參伍點
    壹玖公克即驗餘含包裝重陸捌參點柒捌公克、殘留於湯匙之海洛因，均屬毒品，
    應依肅清煙毒條例第十二條前段之規定併予宣告沒收銷燬之；又扣案之安非他命
    驗餘淨重貳肆玖柒點捌壹公克，係屬違禁物，應依刑法第三十八條第一項第一款
    之規定予以宣告沒收之。至扣案之湯匙一支，係被告所有供分裝海洛因以供販售
    所用之物，而被告販賣海洛因予丙○○所得共計三十五萬元，雖未經扣案，但尚
    無積極證據證明業已費失，復係被告因販賣毒品所得之財物，而藍色背包一只，
    則係被告所有供販賣毒品所用之物，已分別據榮培墑、丙○○等人陳明在卷，均
    應依肅清煙毒條例第十三條第一項之規定併予宣告沒收之。又扣案之塑膠夾鏈袋
    一大包，係被告所有預備供分裝海洛因、安非他命以供販售所用之物，另被告販
    賣麻黃素予丙○○所得三十萬元，被告及綽號「阿英」之成年女子共同販售安非
    他命予甲○○所得之款項十萬元，則係彼等因犯罪所得之物，自屬彼等所有，此
    經榮培墑、丙○○、甲○○等人證述在卷，應依刑法第三十八條第一項第二款之
    規定併予宣告沒收之。至扣案業經販售、轉讓之前述海洛因、安非他命及麻黃素
    ，依從刑依附於主刑之原則，自應併於各該案件中予以宣告沒收為宜，故本案即
    不予以宣告沒收，附此敘明。另查扣之糖粉二包，既非屬違禁物，而本院復查無
    其他積極證據足以證明該物品係供被告上開犯行所用之物，依法不得予以宣告沒
    收，併此敘明。
五、據上論斷，應依刑事訴訟法第三百六十九條第一項前段、第三百六十四條、第二
    百九十九條第一項前段、第三百條，肅清煙毒條例第五條第一項、第十二條前段
    、第十三條第一項，麻醉藥品管理條例第十三條之一第二項第一款，藥事法第八
    十三條第一項，毒品危害防制條例第八條第一項，刑法第十一條前段、第二條第
    一項、第二十八條、第五十六條、第五十五條、第五十一條第四款、第三十七條
    第一項、第三十八條第一項第一款、第二款判決如主文。
本案經檢察官丁○○到庭執行職務。
中      華      民      國      九十       年    十一     月   二十一   日
                                臺灣高等法院臺中分院刑事第六庭
                                      審判長法  官  李  文  雄
                                            法  官  邱  顯  祥
                                    法  官  陳  嘉  雄
右正本證明與原本無異。
共同販賣毒品罪部分本院並應依職權送上訴。
如不服本判決應於收受送達後十日內向本院提出上訴書狀，其未敘述上訴之理由者並
得於提起上訴後十日內向本院補提理由書（均須按他造當事人之人數附繕本）。
                                            書記官  王  麗  英
中      華      民      國      九十       年    十一     月   二十二   日
                                                                        Ｒ


司法院資訊處製作；財團法人民間司法改革基金會備份。
